---
title: "Aula 01 - Introdução"
author: "Semabio 2022"
date: '2022-09-09'
output: pdf_document
---


# Introdução básica

## O que é o R?

É um ambiente e uma linguaguem de programação orientada a objetos, voltado à
manipulação, análise e visualização de dados. Foi criado originalmente por *Ross
Ihaka* e por *Robert Gentleman* no departamento de Estatística da Universidade
de Auckland, Nova Zelândia.

Atualmente é mantido por uma comunidade de colaboradores voluntários que
contribuem com código fonte da linguagem e com a expansão de funcionalidades
por bibliotecas.

### Você já tem o R instalado?

[Caso não tenha instale aqui!](https://cran.r-project.org/)

### Você já tem o RStudio instalado?

[Caso não tenha instale aqui!](https://www.rstudio.com/)


## Vamos começar

### R como calculadora

O R pode servir como simples calculadora, o símbolo "#", jogo da velha,
permite que se escreva comentários (ao longo das linhas de comando).

 - Observe:
    + Vamos fazer uma simples operação matemática. Que tal **2+2**? Quanto dá?
    + Para executar a função clique na linha e pressione as teclas *Ctrl + ENTER* ou *Ctrl + R*
    + Veja o resultado no console, caso o seu R esteja nas configurações padrão estará no canto inferior esquerdo


```{r}
# Vamos fazer um cálculo matemático?

2+2
```


Vamos experimentar outras situações
```{r}
#Calcule 5+6

5+6

#E 6+5
6+12
```

Os símbolos para os cálculos matemáticos simples são:

  - Adição: +
  - Subtração: -
  - Multiplicação: *
  - Divisão: /
  - Exponenciação: ^
  - Módulo: %%

Uma adição (+)

```{r}
3400+50
```

Ou uma subtração (-)
```{r}
1230-1234
```

Uma multiplicão (*)
```{r}
12*400
```

Uma divisão (/)
```{r}
15000/14
```

Uma exponenciação (^)
```{r}
123^123
```

outros exemplos como calculadora:


####
# Atribui??o de vari?veis
####
#para atribuir valores e salvar objetos na mem. RAM do seu computador utilizamos o
#s?mbolo <-, l?-se recebe. 
#Ent?o vc pode fazer um objeto receber um valor, que tal? 
#Pe?a para o objeto "X" receber o n?mero 4.
x<-4
#agora cheque esse valor.
x
#####Refazendo#####
#'
#'outros exemplos. Explore na interface os valore que vc atribuiu. 
x <- 1:25
y <- -1:120 # Salvar um objeto
# atribuindo valor de 1 a 12 para X
x;y #confira a sequ?ncia gerada.
x
y
my_variable <- 4 #mais um objeto
my_variable
norm<-rnorm(-1000:1000)
norm
#observe que a inteface Envronment no RStudio, ele permite a visualiza??o r?pida
#'da vari?vel salva. 
#'Outra op??o ? utilizaro o comando ls().
ls()

#vc pode remover objetos espec?ficos com o comando rm(), fa?a um teste.


#esse comando abaixo remove todos os objetos salvos
rm(list=ls(all=T)) #Remove todos os objetos

#'suponha que vc tenha uma cesta com fruta e como iniciante na arte de analista de
#'dados vc quer computar as 5 ma??s que est?o na sua cesta.
#'introduza a salve-as minhas_macas 
#'minhas_macas<-5

#'agora cheque a vari?vel e veja o valor atribu?do. 

#'conseguiu? Massa! 
#'Bananas, n?o podem faltar na sua cesta. Ent?o introduza meia d?zias na vari?vel
#'bananas

#agora calcule quantas frutas vc tem no total vc pode simplesmente somar as vari?
#veis j? criadas no novo objeto minhas_frutas
minhas_frutas<-minhas_macas+minhas_bananas
minhas_frutas
#Boa!

#'O R trabalha com muito tipos de dados, mas os mais b?sicos deles s?o:
#'
  #'valores decimais, ex: 124.9 denominados pelo programa como NUMERICS
  #'
  #'n?meros naturais, ex: 124 denominados pelo programa como INTEGERS
  #'
  #'valores l?gicos TRUE ou FALSE, abreviados para T ou F
  #'
  #'textos cujo o programa os trada como CHARACTERS
  #'
#'adicione um valor num?rico, um caractere e um l?gico as vari?veis num?rico,
#'caractere e l?gico respectivamente =). n?o esque?a de conferir seu resultado
numerico<-c(59.2, 6.2, 900)
numerico
logico<- c(TRUE, FALSE, F, T, T,T, F, F)
logico
caracter<-c("gabriela", "Yan", "Clapton")
caracter
#'com o comando class() vc pode checar se o R est? intepretando adequadamente seus
#'valores.
class(numerico)
class(caracter)
######'EXERC?CIOS R?PIDOS
#'
#'Calcule 1+1
1+1
#'escreva Ave Maria meu Deus do c?u!
"ave maria maria meu deus do c?u"
#msg de erro? N?o esque?a das "" aspas; ;)

#multiplique 2 vezes 9
2*9
#VALORES L?GICOS 
#'3>4?, fa?a o teste
3>4
#quanto ? 2+2==5? os dois sinais de "=" ? para verificar se dois valores s?o 
2+2==5
#iguais ou n?o. 

#'T==TRUE?
T==TRUE
#'x ? uma vari?vel de valor 42, divida-o por 2
x<-42
x/2
42/2
#'substitua a variavel atual de x por "Ave Maria meu Deus do c?u!". Cheque seu valor
x<-"Ave Maria meu Deus do c?u"
x
#########

##
#vamos trabalhar sempre lembrar comandos que podem simplificar nossa vida. 
##

#Some os valores 2, 4, 5 e 9? Utilize o comando sum()
sum(2,4,5,9)
sum(minhas_bananas,minhas_macas)
#'Vc pode pedir para repetir alguns argumentos, e pode tamb?m pedir para repetir
#'esse caracter, ou valor, um determinado n?mero de vezes. utilize rep(,times=)
#'para repetir a palavra jatoba 3 vezes, n?o se esque?a das aspas "".
rep(logico)
rep(minhas_frutas)

# qual a raiz quadrada de 64? Utilize o comando sqrt()
sqrt(86)